【裁判字號】    99,訴,3256
【裁判日期】    991217
【裁判案由】    違反商業會計法等
【裁判全文】
臺灣臺中地方法院刑事判決              99年度訴字第3256號
聲  請  人  臺灣臺中地方法院檢察署檢察官
被      告  王世全
上列被告因違反商業會計法等案件，經檢察官聲請簡易判決處刑
（99年度偵字第8193號），本院臺中簡易庭認不宜以簡易判決處
刑，改以通常程序審理判決如下：
    主    文
王世全犯修正前商業會計法第七十一條第一款之記入不實罪，累
犯，處有期徒刑參月，減為有期徒刑壹月又拾伍日，如易科罰金
，以銀元參佰元即新臺幣玖佰元折算壹日。又犯稅捐稽徵法第四
十七條第一項第一款之逃漏稅捐罪，累犯，處有期徒刑參月，減
為有期徒刑壹月又拾伍日，如易科罰金，以銀元參佰元即新臺幣
玖佰元折算壹日。應執行有期徒刑貳月又拾伍日，如易科罰金，
以銀元參佰元即新臺幣玖佰元折算壹日。
    犯罪事實及理由
一、王世全（原名王套棟，於民國95年6 月12日改名王世全，下
    稱王世全）前因違反槍砲彈藥刀械管制條例案件，經判處有
    期徒刑7年確定，於94年6月27日執行完畢，仍不知悔改，自
    94年11月起擔任設於臺中縣潭子鄉○○路○段43號3樓寶妮麗
    有限公司之負責人，係商業會計法之商業負責人及稅捐稽徵
    法第47條所規定適用徒刑之人，明知寶妮麗有限公司於95年
    3、4月間，並未向錠典有限公司（下稱錠典公司）購買廢銅
    ，而係向自稱陳夢龍之成年人購買廢銅，竟基於明知不實事
    項而記入帳冊及逃漏寶妮麗有限公司營業稅之犯意，由自稱
    陳夢龍之成年人交付如附表所示錠典公司出售廢銅予寶妮麗
    有限公司之不實統一發票4 紙後，即將附表所示之不實統一
    發票交予不知情之成年記帳人員，將上開不實之交易事項記
    入寶妮麗有限公司之分類帳內，並於95年5 月15日前申報營
    業稅時，將附表所示之不實統一發票填載於營業人銷售額與
    稅額申報書上，充當寶妮麗有限公司之進項憑證，持向財政
    部臺灣省中區國稅局臺中縣分局（下稱中區國稅局臺中縣分
    局）申報扣抵銷項稅額而行使之，使寶妮麗有限公司因此逃
    漏營業稅新臺幣117698元，足以生損害於稅捐稽徵機關對於
    稅捐稽徵之正確性。
二、按現行刑事訴訟法為保障被告之反對詰問權，排除具有虛偽
    危險性之傳聞證據，以求實體真實之發見，於該法第159 條
    第1 項明定被告以外之人於審判外之言詞或書面陳述，除法
    律有規定者外，不得作為證據。而刑事訴訟法第159條之1至
    159條之4有傳聞法則之例外規定，且被告以外之人於審判外
    之陳述，雖不符前4 條之規定，而經當事人於審判程序同意
    作為證據，法院審酌該言詞陳述或書面陳述作成時之情況，
    認為適當者，亦得為證據；當事人、代理人或辯護人於法院
    調查證據時，知有第159條第1項不得為證據之情形，而未於
    言詞辯論終結前聲明異議者，視為有前項之同意，刑事訴訟
    法第159條之5定有明文。本件檢察官、被告並未就以下被告
    以外之人於審判外之陳述有所爭執，且迄於言詞辯論終結前
    ，均未主張有刑事訴訟法第159條第1項不得為證據之情形，
    是應認已同意作為證據，且經本院審酌後，認無不適當之情
    形，應認均有證據能力，合先敘明。
三、上開犯罪事實業據證人古佑君即中區國稅局臺中縣分局人員
    證述明確，復有寶妮麗有限公司查核報告、承諾書、中區國
    稅局臺中縣分局營業稅違章核定稅額繳款書、財政部臺灣省
    中區國稅局欠稅總歸戶查詢情形表、營業人進銷項交易對象
    彙加明細表、寶妮麗有限公司分類帳、營業稅稅籍資料查詢
    作業、財政部臺灣省中區國稅局處分書、附表所示之統一發
    票等影本、中區國稅局臺中縣分局99年9 月28日中區國稅中
    縣三字第0990032095號函及檢送之資料等在卷可稽，並據被
    告王世全供承不諱，足徵被告之自白與事實相符，本件事證
    明確，被告犯行堪以認定。
四、按被告行為後，刑法第47條、第55條、51條第5款於94年2月
    2 日修正公布，95年7月1日施行，累犯之成立限於有期徒刑
    執行完畢後，5 年內「故意」再犯有期徒刑以上刑之罪者，
    且刪除牽連犯之規定，原屬牽連犯之數個犯罪行為，依新法
    即應數罪併罰，並將宣告多數有期徒刑定其應執行刑時，由
    不得逾20年，修正提高為不得逾30年，經綜合比較修正前後
    之規定，以修正前之規定較有利於被告，應適用有利於被告
    之行為時法。又易科罰金折算之標準，刑法第41條第1 項亦
    同時修正施行，由「得以1元以上3元以下折算1 日」，提高
    為「得以新臺幣1千元、2千元或3千元折算1日」，而行為時
    之易科罰金折算標準，修正前罰金罰鍰提高標準條例第2 條
    前段（現已刪除）規定，就其原定數額提高為100倍折算1日
    ，則行為時之易科罰金折算標準，最高應以銀元300 元即新
    臺幣900元折算1日，經比較修正前、後之規定，修正前之規
    定較有利於被告，應適用修正前之規定，定其易科罰金之折
    算標準。
五、又被告行為後，商業會計法於95年5 月24日修正公布，其中
    第71條第1款之法定刑由「5年以下有期徒刑、拘役或科或併
    科新臺幣15萬元以下罰金」，修正為「5 年以下有期徒刑、
    拘役或科或併科新臺幣60萬元以下罰金」，經比較修正前後
    之規定，應適用較有利於被告之行為時法。另稅捐稽徵法第
    47條於98年5月7日修正公布增加第2 項「前項規定之人與實
    際負責業務之人不同時，以實際負責業務之人為準」，因第
    1項並未修正，自不生比較之問題，併此敘明。
六、按商業會計憑證分為原始憑證（證明會計事項之經，而為造
    具記帳憑證所根據之憑證）及記帳憑證（證明處理會計事項
    人員之責任，而為記帳所根據之憑證）；會計帳簿分為序時
    帳簿及分類帳簿，此觀商業會計法第15條、第20條規定至明
    。被告向自稱陳夢龍之成年人購買廢銅，竟取得如附表所示
    非交易對象之錠典公司所開立之統一發票，交由不知情之記
    帳人員記入分類帳，並充當寶妮麗有限公司之進項憑證申報
    扣抵銷項稅額，而逃漏該公司之營業稅，核其所為，係犯修
    正前商業會計法第71條第1 款之記入不實罪及稅捐稽徵法第
    47條第1項第1款、第41條之逃漏稅捐罪。被告係因向自稱陳
    夢龍之成年人購買廢銅，而取得附表所示之統一發票，業據
    被告供明在卷，且中區國稅局臺中縣分局亦認定被告有進貨
    事實，惟進貨發票是由非實際交易人所開立等情，亦據證人
    右佑君結證明確，檢察官復未提供任何證據證明被告有填製
    不實會計憑證之犯行，處刑書認被告係犯填製不實會計憑證
    罪，容有誤會。被告利用不知情之成年記帳人員將不實之交
    易內容記入帳冊，為間接正犯。又商業會計法第71條第1 款
    之罪，乃刑法第215 條業務上文書登載不實罪之特別規定，
    應優先適用。被告所犯上開二罪，犯意各別，行為互殊，應
    予分論併罰。又被告前有犯罪事實及理由欄一所載之執行情
    形，有臺灣高等法院被告前案紀錄表在卷可憑，其於有期徒
    刑執行完畢後，5 年內故意再犯有期徒刑以上刑之罪，均為
    累犯，均應依法加重其刑。爰審酌被告前有上開不法素行，
    有上開紀錄表在卷可按，持附表所示不實之統一發票逃漏寶
    妮麗有限公司營業稅之犯罪動機、目的、手段，及逃漏營業
    稅計117698元，事後已繳納89316 元，有中區國稅局臺中縣
    分局99年9 月28日中區國稅中縣三字第0990032095號函在卷
    足參，兼衡酌被告犯後坦承犯行，態度良好，及被告之生活
    狀況、智識程度等一切情狀，分別量處如主文所示之宣告刑
    。又被告犯罪之時間在96年4 月24日以前，合於減刑之規定
    ，爰依中華民國96年罪犯減刑條例第2條第1項第3 款之規定
    ，減其刑期至2分之1，並依同條例第9 條規定諭知易科罰金
    之折算標準。
七、依刑事訴訟法第452條、第299條第1 項前段，修正前商業會
    計法第71條第1 款，稅捐稽徵法第47條第1項第1款、第41條
    ，刑法第2條第1項、第11條前段、修正前第55條、第41條第
    1項前段、第51條第5 款，修正前罰金罰鍰提高標準條例第2
    條，中華民國96年罪犯減刑條例第2條第1項第3款、第7條、
    第9條，判決如主文。
本案經檢察官張良旭到庭執行職務
中    華    民    國    99    年    12    月    17    日
              刑事第十一庭  審判長法  官  林慧英
                                  法  官  江奇峰
                                  法  官  廖純卿
以上正本證明與原本無異。
如不服本判決應於收受判決後10日內向本院提出上訴書狀，並應
敘述具體理由；其未敘述上訴理由者，應於上訴期間屆滿後20日
內向本院補提理由書（均須按他造當事人之人數附繕本）「切勿
逕送上級法院」。
                                  書記官  廖碩薇
中    華    民    國    99    年    12    月    17    日
附錄論罪科刑法條
修正前商業會計法第71條第1款
商業負責人、主辦及經辦會計人員或依法受託代他人處理會計事
務之人員有下列情事之一者，處5 年以下有期徒刑、拘役或科或
併科新臺幣15萬元以下罰金：
一、以明知為不實之事項，而填製會計憑證或記入帳冊。
稅捐稽徵法第47條第1項第1款
本法關於納稅義務人、扣繳義務人及代徵人應處徒刑之規定，於
下列之人適用之：
一、公司法規定之公司負責人。
稅捐稽徵法第41條
納稅義務人以詐術或其他不正當方法逃漏稅捐者，處5 年以下有
期徒刑、拘役或科或併科新台幣6萬元以下罰金。
附表：
┌──┬──────┬──┬────┬────┬────┬────┐
│編號│營業人      │品名│銷售額  │營業稅額│發票號碼│發票日期│
├──┼──────┼──┼────┼────┼────┼────┤
│ 1  │錠典有限公司│廢銅│203850元│10193元 │00000000│95.03.15│
├──┼──────┼──┼────┼────┼────┼────┤
│ 2  │錠典有限公司│廢銅│886380元│44319元 │00000000│95.03.20│
├──┼──────┼──┼────┼────┼────┼────┤
│ 3  │錠典有限公司│廢銅│866580元│43329元 │00000000│95.03.26│
├──┼──────┼──┼────┼────┼────┼────┤
│ 4  │錠典有限公司│廢銅│397130元│19857元 │00000000│95.03.30│
├──┼──────┼──┼────┼────┼────┼────┤
│合計│            │    │0000000 │117698元│        │        │
│    │            │    │元      │        │        │        │
└──┴──────┴──┴────┴────┴────┴────┘

司法院資訊處製作；財團法人民間司法改革基金會備份。
